【裁判字號】    98,易,26
【裁判日期】    980227
【裁判案由】    竊盜
【裁判全文】
臺灣臺北地方法院刑事判決        九十八年度易字第二十六號
公  訴  人  臺灣臺北地方法院檢察署檢察官
被      告  丙○○
上列被告因竊盜案件，經檢察官提起公訴（九十七年度偵字第二
七二七七號），本院判決如下：
    主  文
丙○○共同攜帶兇器毀越安全設備於夜間侵入有人居住之建築物
竊盜，累犯，處有期徒刑拾月，扣案十字螺絲起子、鐵剪刀各壹
支、白色手套貳雙、膠帶伍捲，均沒收之；又共同攜帶兇器於夜
間侵入有人居住之建築物竊盜，累犯，處有期徒刑拾月，扣案油
壓剪、十字螺絲起子、鐵剪刀各壹支、白色手套貳雙、膠帶伍捲
，均沒收之。應執行有期徒刑壹年陸月，扣案油壓剪、十字螺絲
起子、鐵剪刀各壹支、白色手套貳雙、膠帶伍捲，均沒收之。
    事  實
一、丙○○於民國九十五年犯竊盜罪，經本院以九十六年度簡字
    第一八四五號判處有期徒刑五月確定，嗣依中華民國九十六
    年罪犯減刑條例減為有期徒刑二月又十五日，於九十六年十
    一月十四日易科罰金執行完畢，猶不知悔改，竟與甲○○（
    另行審結）共同基於意圖為自己不法所有之犯意聯絡，於九
    十七年十一月十日夜間十一時二十分許（起訴書誤載為九十
    七年十一月十一日上午零時許），分駕駛車號ＦＣ—一六八
    號、ＭＤＢ—二五○號重型機車，攜帶白色工作手套二雙、
    膠帶五捲，及客觀上可為兇器使用之油壓剪、十字螺絲起子
    、鐵剪刀各一支，前往址設臺北市○○區○○街一○八號臺
    北市文山區景美國民小學（下稱景美國小，起訴書誤繕為景
    文國小）新增校地暨附設地下停車場新建工程工地，手戴工
    作手套，以撿拾之工地薄鐵條，插入該工地有人居住之建築
    物地下一樓材料室小門門縫，破壞門閂後入內，以十字螺絲
    起子鬆開接線盒螺絲，打開接線盒，將電線抽出，以油壓剪
    剪斷，再以膠帶綑綁之方式，竊取ＰＶＣ高壓電線計一萬三
    千一百五十六公尺（規格二○○ｍｍ共一千四百四十公尺、
    一五○ｍｍ共二百三十四公尺、八十ｍｍ共五百九十公尺、
    六十ｍｍ共七百九十二公尺、五十ｍｍ共七百公尺、二十二
    ｍｍ共八百公尺、十四ｍｍ共二千二百公尺、五‧五ｍｍ共
    二千四百公尺、二‧○ｍｍ共四千公尺），及ＦＲ高壓電線
    一千九百二十公尺（規格一二五ｍｍ共一千七百二十公尺、
    五十ｍｍ共二百公尺），得手後逃逸；另與甲○○共同基於
    意圖為自己不法所有之犯意聯絡，於同年十二月一日夜間十
    一時四十分許（起訴書誤繕為九十七年十二月二日上午三時
    二十分），各駕駛前開重型機車，攜帶相同之手套、膠帶，
    及客觀上可為兇器使用之十字螺絲起子、鐵剪刀，及另一支
    油壓剪，至同址工地，見前揭建築物地下室大門疏未上鎖，
    丙○○乃在外把風，由甲○○入內，走樓梯至該建築物地下
    三樓（起訴書誤植為地下一樓），以同一手法竊取電纜線二
    百四十公尺，得手後，二人甫將之搬至該建築物一樓之際，
    適為巡邏警員盤檢查獲，並扣得上開屬於甲○○所有，供竊
    盜所用之白色工作手套一雙、膠帶五捲、油壓剪一支，及丙○○所有，供竊盜所用之白色工作手套一雙、十字螺絲起子
    、鐵剪刀各一支。
二、案經臺北市政府警察局文山第二分局報請臺灣臺北地方法院
    檢察署檢察官偵查起訴。
    理  由
壹、證據能力方面：
一、按刑事訴訟法第一百五十八條之三規定：「證人、鑑定人依
    法應具結而未具結者，其證言或鑑定意見，不得作為證據。
    」所謂「依法應具結而未具結者」，係指檢察官或法官依刑
    事訴訟法第一百七十五條之規定，以證人身分傳喚被告以外
    之人（證人、告發人、告訴人、被害人、共犯或共同被告）
    到庭作證，或雖非以證人身分傳喚到庭，而於訊問調查過程
    中，轉換為證人身分為調查時，此時其等供述之身分為證人
    ，則檢察官、法官自應依本法第一百八十六條有關具結之規
    定，命證人供前或供後具結，其陳述始符合第一百五十八條
    之三之規定，而有證據能力。若檢察官或法官非以證人身分
    傳喚而以告發人、告訴人、被害人或共犯、共同被告身分傳
    喚到庭為訊問時（例如刑事訴訟法第七十一條、第二百十九
    條之六第二項、第二百三十六條之一第一項、第二百四十八
    條之一、第二百七十一條第二項、第二百七十一條之一第一
    項），其身分既非證人，即與「依法應具結」之要件不合，
    縱未命其具結，純屬檢察官或法官調查證據職權之適法行使
    ，當無違法可言。本案共同被告甲○○非以證人身分在檢察
    官面前作成未經具結之陳述筆錄（見臺灣臺北地方法院檢察
    署九十七年度偵字第二七二七七號偵查卷第九十四頁至第九
    十六頁），固屬被告以外之人於偵查中向檢察官所為之陳述
    ，本質上屬於傳聞證據，然因共同被告甲○○於本院審理時
    ，因所在不明而傳喚不到，復拘提無著，其客觀上不能受詰
    問，自無不當剝奪被告詰問權行使之可言，本院衡諸前揭陳
    述筆錄，並無顯有不可信之情況，應有證據能力（最高法院
    九十六年度臺上字第三五二七號判決參照）。
二、次按被告以外之人於審判外之言詞或書面陳述，除法律有規
    定者外，不得作為證據，刑事訴訟法第一百五十九條第一項
    固有明文；惟被告以外之人於審判外之陳述，雖不符刑事訴
    訟法第一百五十九條之一至第一百五十九條之四之規定，而
    經當事人於審判程序同意作為證據，法院審酌該言詞陳述或
    書面陳述作成時之情況，認為適當者，亦得為證據。當事人
    、代理人或辯護人於法院調查證據時，知有第一百五十九條
    第一項不得為證據之情形，而未於言詞辯論終結前聲明異議
    者，視為有前項之同意，同法第一百五十九條之五亦有明文
    。證人乙○○於警詢中之證述，及所書立之贓物認領保管單
    ，雖屬被告以外之人於審判外之言詞及書面陳述，然當事人
    於審判程序對於上開證據方法之證據能力並未爭執，本院審
    酌該言詞及書面陳述於作成時之情況，並無違法不當或證明
    力明顯過低之瑕疵，復無顯不可信之情況，足認前揭證據方
    法，適為本案之證據。
三、至其餘本院資以認定本案犯罪事實之非供述證據（詳後述）
    ，亦查無違反法定程序取得之情形，依刑事訴訟法第一百五
    十八條之四反面規定，洵具證據能力。
貳、實體方面：
一、訊據被告丙○○固不否認於九十七年十二月二日上午一時三
    十分許，在景美國小工地附近之人行道旁，為警盤檢之事實
    ，惟矢口否認有何加重竊盜犯行，辯稱：伊未於上揭時地與
    共同被告甲○○共同行竊高壓電線及電纜線，伊於九十七年
    十二月二日係與甲○○前去找朋友，但是找不到，正準備回
    去之際，恰巧遇警盤檢云云。經查：
  (一)被告與共同被告甲○○於上揭時地共同行竊之事實，有下列
    事證可佐：
    1.共同被告甲○○於檢察官訊問時供稱：「（提示九十七年
      十二月二日被害人乙○○警詢筆錄，有何意見？）九十七
      年十二月一日晚上十一點四十分左右，我跟丙○○二人一
      起去，地下室的門沒有鎖，我們只有剪電線，門沒有破壞
      ，我們是分工合作」、「（提示九十七年十一月十一日被
      害人乙○○警詢筆錄，有何意見？）是十一月十日晚上十
      一點二十分左右偷的‧‧‧我們帶油壓剪等與十二月一日
      偷的帶的工具都一樣，我們二人都有拉電線跟剪電線」、
      「（被害人說你們有破壞大門中的小門？）有，我們二人
      都有用薄的鐵條，用薄鐵條把門閂螺絲弄掉就可以開了，
      門閂稍微有壞，小門才可以打開」、「（九十七年十二月
      二日丙○○有無偷？）他沒有進去，他知道我在裡面偷」
      等語明確（見同上偵查卷第九十五頁至第九十六頁）。
    2.證人乙○○即聚益水電工程公司派駐景美國小工地之安全
      總管於警詢時亦證稱：我於九十七年十一月十一日上午七
      時二十分許，發現公司承包的景美國小工地內之電線遭竊
      ，遭竊的係ＰＶＣ高壓電線，規格二○○ｍｍ共一千四百
      四十公尺、一五○ｍｍ共二百三十四公尺、八十ｍｍ共五
      百九十公尺、六十ｍｍ共七百九十二公尺、五十ｍｍ共七
      百公尺、二十二ｍｍ共八百公尺、十四ｍｍ共二千二百公
      尺、五‧五ｍｍ共二千四百公尺、二‧○ｍｍ共四千公尺
      ，以及ＦＲ高壓電線規格一二五ｍｍ共一千七百二十公尺
      、五十ｍｍ共二百公尺，該批高壓電線係置於地下一樓材
      料室，材料室大門有用電焊焊死，但是竊賊破壞大門中未
      焊死的小門後進入，工地有保全人員吳慶龍看管，他是要
      巡視周遭並關閉出入口，但他表示未睡覺前並未發現異狀
      。另警方於九十七年三月二日上午三時三十分以電話通知
      我，我才知道景美國小工地再度遭竊，經至工地清點發現
      地下三樓的電纜線均被抽出，現場是從工地接線盒拆開，
      然後再竊取電纜線，並已經搬到一樓，總共被破壞抽出的
      電纜線共計二百四十公尺等語甚明（見同上偵查卷第三十
      頁至第三十一頁、第二十八頁至第二十九頁）。
    3.證人丁○○即九十七年十二月二日查獲本案之臺北市政府
      警察局文山第二分局景美派出所警員於本院審理時復結證
      ：我與黃鼎原警員於九十七年十二月二日上午一時三十分
      許，巡邏至景美國小工地附近時，發現人行道上有一個男
      子即被告在那裡徘徊，被告看到我們就快步往工地外面走
      ，想要離開，然後就走到堤外便道防波堤那邊，往對面的
      馬路旁坐下，我就上前盤問說：先生，你這麼晚在這裡做
      什麼？他回答說他在運動，我看到他滿身大汗，我就問他
      為何滿身汗，他說他因為有吃檳榔所以才流汗，但我覺得
      不可信，因為當時那麼晚，而且該處亦非運動場所，我就
      進一步請他出示證件，他說他沒帶證件，我察覺他的外套
      鼓鼓的，好像有東西，就請他將裡面的東西拿出來給我看
      一下，結果從他口袋拿出一雙白色的工作手套，而另一名
      男子即甲○○，在我上前盤查被告之前，從景美國小工地
      裡面走出來，就由我的同事黃鼎原趨前盤問，甲○○也沒
      有帶證件，並從外套內也拿出白色工作手套，另取出膠帶
      、螺絲起子等工具，被告及甲○○一開始都不承認竊盜，
      只說他們二人是約朋友至該處聊天，甲○○說他是騎機車
      至該處，被告則稱係徒步，經我們依照被告及甲○○的姓
      名查詢車籍資料，發現距離景美國小工地大約十至十五公
      尺之羅斯福路橋下，停放被告所有車號ＦＣ—一六八號重
      型機車，及甲○○所有車號ＭＤＢ—二五○號重型機車，
      兩臺機車停放位置很靠近，中間只隔一輛轎車，因為該工
      地建築物於同年十一月十一日曾報失竊，我們就請派出所
      通知工地主任到工地來，後來乙○○在上午三點多到場，
      清點發現工地建築物地下三樓的電纜線被剪斷，而且被膠
      帶捆好搬到一樓門口，膠帶的形式及顏色與被告身上查獲
      的膠帶相同，螺絲起子亦與地下三樓遭鬆開之電箱上的螺
      絲相符，後來甲○○就承認竊盜等語綦詳（見本院卷第六
      十頁至第六十二頁）。
    4.且警方於九十七年十二月二日在景美國小工地建築物地下
      三樓排水管內所採獲之煙蒂，經送臺北市政府警察局鑑驗
      後，檢出之ＤＮＡ—ＳＴＲ型別，與甲○○相符，此有臺
      北市政府鑑驗書在卷可稽（見本院卷第四十五頁至第五十
      頁）。
    5.參以共同甲○○於警詢及偵查中除坦承自己犯行外，並一
      致供稱其係與被告共同行竊（見同上偵查卷第十四頁至第
      十七頁、第九十五頁至第九十六頁），而被告與共同被告
      甲○○間並無仇恨，亦據被告自承在卷（見本院卷第三十
      頁反面），衡情亦無設詞攀誣之必要。再衡諸被告於九十
      七年十二月二日上午一時三十分許，在景美國小工地附近
      為警盤檢時，即有神色慌張，滿身大汗等異常之舉，自其
      身上所查扣之白色工作手套，又與甲○○身上所查扣形式
      、顏色均相同，所停放代步交通工具之機車位置，又在失
      竊現場附近，且與共同被告甲○○所停放機車之地點甚為
      接近，被告復提不出合理之解釋，業據證人丁○○警員證
      述如上，並有採證照片附卷可佐（見同上偵查卷第七十六
      頁），若非被告確參與共同被告甲○○行竊之分工，何以
      如此？
    6.此外，並有丁○○警員當庭繪製之現場圖、贓物認領保管
      單、現場蒐證照片、採證照片附卷足憑（見本院卷第六十
      六頁、同上偵查卷第五十七頁、第六十頁至第七十三頁、
      第七十四頁至第八十頁），復有油壓剪、十字螺絲起子、
      鐵剪刀各一支、白色手套二雙、膠帶五捲扣案可資佐證。
    7.綜上所述，足見被告辯解，要屬飾卸之詞，不足採信。本
      案事證明確，被告二次加重竊盜犯行，均堪認定，應依法
      論科。
二、扣案油壓剪、十字螺絲起子、鐵剪刀均係金屬製品，質硬而
    型尖，客觀上足以危害他人生命、身體之安全，自屬兇器；
    而附於門上之閂具防閑作用，為安全設備之一種；又被告行
    竊之時間，係在九十七年十一月十日下午十一時二十分許，
    及同年十二月一日下午十一時四十分許，自屬夜間，其所侵
    入之建築物係有人居住之建築物，此據證人乙○○證述如前
    ，並有景美國小九十八年二月十一日北市景國總字第○九八
    三○○五三三○○號函附卷可參（見本院卷第三十四之一頁
    ），自屬有人居住之建築物。核被告所為，分係犯刑法第三
    百二十一條第一項第一款、第二款、第三款攜帶兇器毀越安
    全設備於夜間侵入有人居住之建築物竊盜罪，及刑法第三百
    二十一條第一項第一款、第三款攜帶兇器於夜間侵入有人居
    住之建築物竊盜罪。起訴書雖漏載刑法第三百二十一條第一
    項第一款於夜間侵入有人居住之建築物竊盜罪之法條，然經
    本院依刑事訴訟法第九十五條之規定，當庭再告知被告所犯
    罪名（見本院卷第五十九頁反面），自無礙其訴訟上防禦權
    之行使。被告與共同被告甲○○間，具有犯意聯絡及行為分
    擔，為共同正犯。被告所犯上開二罪，犯意各別，行為互殊
    ，應予分論併罰。被告於九十五年犯竊盜罪，經本院以九十
    六年度簡字第一八四五號判處有期徒刑五月確定，嗣依中華
    民國九十六年罪犯減刑條例減為有期徒刑二月又十五日，於
    九十六年十一月十四日易科罰金執行完畢，有臺灣高等法院
    被告前案紀錄表在卷可考（見本院卷第四頁至第十一頁），
    其前受徒刑之執行完畢，五年以內故意再犯本案有期徒刑以
    上之罪，為累犯，均應依刑法第四十七條第一項規定加重其
    刑。爰審酌被告正值壯年，不思以正當工作獲取財物，竟謀
    不勞而獲，先後二次竊取他人財物，所為損害被害人，且危
    害社會治安匪淺，及其犯罪之動機、手段、目的、生活狀況
    、智識程度、所竊取財物之價值等一切情狀，分別量處如主
    文所示之刑，並定其應執行刑。扣案油壓剪、十字螺絲起子
    、鐵剪刀各一支、白色手套二雙、膠帶五捲，係供犯罪所用
    之物，且分屬被告或共同被告甲○○所有，業據共同被告甲○○陳明在卷（見同上偵查卷第九十五頁），爰依刑法第三
    十八條第一項第二款之規定諭知沒收。至被告與共同被告甲○○於九十七年十一月十日行竊時所使用之油壓剪一支，雖
    屬於被告所有，然並未扣案，復非義務沒收之物，爰不為沒
    收之宣告，附此敘明。
據上論斷，應依刑事訴訟法第二百八十四條之一、第二百九十九
條第一項前段，刑法第二十八條、第三百二十一條第一項第一款
、第二款、第三款、第四十七條第一項、第五十一條第五款、第
三十八條第一項第二款，判決如主文。
本案經檢察官楊冀華到庭執行職務
中    華    民    國    98    年    2     月    27    日
                          臺灣臺北地方法刑事第七庭
                              法      官  孫萍萍
以上正本證明與原本無異。
如不服本判決，應於收受送達後十日內向本院提出上訴書狀，並
應敘述具體理由；其未敘述上訴理由者，應於上訴期間屆滿後二
十日內向本院補提理由書（均須按他造當事人之人數附繕）「切
勿逕送上級法院」。
                              書  記  官  林義盛
中    華    民    國    98    年    2     月    27    日
附錄本案論罪科刑法條全文：
刑法第三百二十一條
犯竊盜罪而有左列情形之一者，處六月以上五年以下有期徒刑：
一、於夜間侵入住宅或有人居住之建築物、船艦或隱匿其內而犯
    之者。
二、毀越門扇、牆垣或其他安全設備而犯之者。
三、攜帶兇器而犯之者。
四、結夥三人以上而犯之者。
五、乘火災、水災或其他災害之際而犯之者。
六、在車站或埠頭而犯之者。
前項之未遂犯罰之。


司法院資訊處製作；財團法人民間司法改革基金會備份。
